臺灣桃園地方法院民事判決
110年度重訴字第156號
原      告  吉璘地產開發有限公司

法定代理人  李承晉  
訴訟代理人  趙子翔律師
被      告  富達航太股份有限公司（下稱富達公司）

兼  法  定
代  理  人  張連生  
共      同
訴訟代理人  陳令軒律師
            徐明瑋律師
上列當事人間請求給付違約金等事件，本院於民國110年12月21
日言詞辯論終結，判決如下：
    主  文
原告之訴及假執行之聲請均駁回。
訴訟費用由原告負擔。
    事實及理由
壹、程序方面：
　　按訴狀送達後，原告不得將原訴變更或追加他訴，但請求之
    基礎事實同一者，不在此限，民事訴訟法第255 條第1 項第
    2 款定有明文。所謂請求之基礎事實同一，係指變更或追加
    之訴與原訴之主要爭點有其共同性，各請求所主張之利益在
    社會生活上可認係屬同一或關連之紛爭，並就原請求之訴訟
    及證據資料，於繼續審理時，在相當程度範圍內具有同一性
    或一體性，得期待於後請求之審理予以利用，俾先後兩請求
    得在同一程序中一併解決，以避免重複審理者，即屬之。原
    告起訴時原請求權基礎先位為兩造簽立之吉璘地產開發有限
    公司專任委託書第8條約定（下稱系爭契約，見本院卷第13
    、201頁）；備位為系爭契約第8條、第9條約定、民法第565
    條、第110條規定，嗣於訴訟繫屬中先位追加系爭契約第9條
    、民法第565條為請求權基礎（見本院卷第104、159頁），
    經核均與起訴請求之基礎事實同一，所用之證據資料亦具有
    同一性，與上開規定相符，應予准許。
貳、實體方面
一、原告主張：
  ㈠原告透過訴外人陳有定得知被告富達公司有意出售坐落於桃
    園市○○區○○段地號 522、523、524、525、526 之8等土地（
    下稱系爭土地），雙方便於民國110年3 月29日相約於被告
    富達公司內討論出售系爭土地事宜，嗣因被告富達公司有意
    委託原告公司代為銷售系爭土地，雙方即於當日簽訂系爭契
    約，被告張連生亦向原告表示被告富達公司已經同意授權其
    處理系爭土地事宜，故系爭契約即由被告張連生代表被告富
    達公司簽訂。
  ㈡嗣後，原告於上開委託期間內之110 年3 月30日尋得有意購
    買系爭土地之買方即訴外人李訓雄，經磋商後李訓雄表示願
    以每坪新臺幣（下同）167,000元之價格購買系爭土地，而
    後原告即委託陳有定將此訊息轉達被告富達公司並安排後續
    簽約事宜，然嗣後原告無法連絡被告富達公司，惟買方李訓
    雄一再表示購買系爭土地之意願，原告係受被告富達公司專
    任委託銷售系爭土地，既已依約尋得買家李訓雄自當依約而
    為銷售行為，故遂於 110 年 4 月 13 日依約於委託期間與
    買方李訓雄簽訂不動產買賣意願書，同時由買方李訓雄開立
    票面金額2,000萬元之支票交付予原告作為保證金。 
  ㈢意願書簽立後，原告再次指派陳有定先後於110 年4 月 13 
    日、4 月 18 日以電話聯繫被告張連生，惟仍然未得到被告
    張連生任何回應，原告因系爭契約委託期間即將屆至，無奈
    之下只好再於 110 年 4 月 19 日發函催告被告出面簽約，
    豈知被告均仍然置之不理，導致系爭土地最終無法成交。
  ㈣事後原告始知悉被告富達公司已將系爭土地另行出賣給他人
    ，被告富達公司先前係故意不與原告聯繫，拒不履行契約所
    約定之條件，係屬惡意違約，是以原告得依系爭契約第8條
    約定向被告富達公司請求違約金58,000,000元（計算式11,4
    50,000,000×0.04=58,000,000，原告僅一部請求被告富達公
    司給付原告29,000,000元。）；且被告前述行為亦屬以不正
    當行為阻止伊請求報酬之條件成就，伊另得依系爭契約第9
    條、民法第565條、第101條規定請求被告公司給付居間報酬
    17,688,000元。
  ㈤退步言之，被告張連生既非系爭土地之所有權人，若係未經
    被告富達公司董事會同意即擅自出售系爭土地，並與原告公
    司簽訂系爭契約，其所為即屬無權代理之行為，依民法第11
    0條規定，亦應對原告公司負損害賠償之責任；原告一併依
    無權代理之法律關係請求被告張連生負損害賠償責任，並以
    此為上開同一請求金額。為此，爰先位依系爭契約第8、9條
    、民法第565條；備位依系爭契約第8條、第9條約定、民法
    第565條、第110條規定，提起本件訴訟等語，並聲明：
 1.先位聲明：
 ①被告富達公司應給付原告29,000,000 元，及自起訴狀繕本送
   達之翌日起至清償日止，按年息 5%計算之利息。
 ②願供擔保，請准宣告假執行。
 2.備位聲明：
 ①被告張連生應給付原告29,000,000元，及自起訴狀繕本送達之
   翌日起至清償日止，按年息 5%計算之利息。
 ②願供擔保，請准宣告假執行。
二、被告則以：
  ㈠依被告富達公司提供之財產清冊可知，被告富達公司之資產
    總額為1,057,211,146元；非流動性資產總額為860,192,186
    元，而系爭土地之金額為600,739,389元，占被告富達公司
    資產總額比例近6成，占非流動性資產總額比例則高達7成之
    譜。又被告富達公司所有廠房及設備皆坐落於系爭土地，處
    分系爭土地攸關被告富達公司是否得繼續營運，故無論是質
    或量上系爭土地為被告富達公司主要資產，須按公司法第18
    5條規定之程序，始得出售 。
  ㈡原告明知系爭土地為被告富達公司所有，且系爭契約成立之
    前提，乃被告富達公司董事會同意出售系爭土地，並授予被
    告張連生處理被告富達公司出售系爭土地事宜之權限，被告
    張連生始得與原告簽訂系爭契約，原告竟仍於被告張連生未
    獲被告公司董事會授權之情形下與被告張連生簽立系爭契約
    ，自不生代理之法律效果。
  ㈢退步言之，姑不論被告張連生有無代理權，系爭契約為居間
    性質，被告富達公司是否願與李訓雄成立不動產買賣契約，
    乃繫於被告富達公司之意思決定，非指原告一旦覓得買家，
    被告富達公司即有簽署買賣契約之義務，原告所謂被告富達
    公司未與李訓雄成立不動產買賣契約即屬違約，於法無據。
　  系爭契約第8條之「毀約」應係指被告公司違反與買方簽訂
    之買賣契約而言，非指被告公司未與原告覓得之買方簽訂買
    賣契約即屬違約，被告公司自始未與訴外人李訓雄成立買賣
    契約，自無違約之可能。
　㈣又退步言之，縱認所謂「毀約」並非指不履行買賣契約，而
    係指被告僅得與原告覓得之買家成立買賣契約，系爭契約之
    期限於110年4月18日屆至，然被告係於110年4月20日始收受
    原告請求履約之存證信函，業已逾委託期間，被告亦無庸繼
    續履行契約。
　㈤再退萬步言，權衡原告所稱付出之勞力、費用、時間，其請
    求之違約金實屬過高，應予酌減。
　㈥被告張連生並非無權代理，且原告亦非善意之相對人，已如
    前述。被告張連生自無庸負擔損害賠償責任；縱認被告張連
    生屬無權代理，原告亦未受有任何損害，亦無須負損害賠償
    責任。　　
　㈦系爭契約效力應不及於被告公司，原告自不得請求被告公司
    給付居間報酬；依居間契約之性質，居間報酬乃附「委託人
    與第三人成立契約」條件之請求，系爭土地並非出售與原告
    覓得之買家，條件未成就，自無庸給付居間報酬等語等語，
    資為抗辯。並聲明：1.原告之訴駁回。2.如受不利判決，願
    供擔保請准宣告免為假執行。　
三、本件之爭點為：
  ㈠系爭土地是否屬於被告公司主要部分財產？
  ㈡被告張連生簽署系爭契約是否屬於無權代理？是否違反公司
    法第185條之規定？如是，其效力為何？原告是否為善意？
  ㈢被告公司是否有系爭契約第8條之「毀約」情事？
  ㈣原告依據系爭契約第8條請求被告公司給付違約金是否有理由
    ？如是，違約金之金額是否應依民法第252條酌減？如是，
    酌減之金額為何？
  ㈤原告依據民法第110 條、系爭契約第8 、9 條、民法565 條
    請求被告張連生損害賠償是否有理由？如是，損害賠償之金
    額應如何計算？
  ㈥原告依據系爭契約第9 條報酬請求權、民法第565 條請求被
    告富達公司給付報酬是否有理由？報酬金額應如何計算？
四、被告張連生簽署系爭契約是否違反公司法第185條之規定？
    如是，其效力為何？原告是否為善意？
  ㈠按公司讓與全部或主要部分之營業或財產，應有代表已發行
    股份總數三分之二以上股東出席之股東會，以出席股東表決
    權過半數之同意行之。公司法第185條第1項第2款定有明文
    。所謂「讓與主要部分之營業或財產」，係指該部分營業或
    財產之轉讓，足以影響公司所營事業之不能成就者而言（最
    高法院81年度台上字第2696號裁判）。至於「主要部分」界
    限，應視各該公司之營業及其經營性質而有不同，無法作概
    括性之釋示，如某公司主要業務係砂糖之產銷，其主要財產
    為製糖設備，其以副產品工廠轉售他人，尚非讓與主要財產
    （經濟部民國69年2月23日經商字第05705號函）。
  ㈡按公司為讓與全部或主要部分營業或財產之行為，因涉及公
    司重要營業政策之變更，基於保護公司股東之立場，須先經
    董事會以特別決議（三分之二以上董事出席，出席董事過半
    數之決議）向股東會提出議案（公司法第185條第5項）。並
    於股東會召集通知及公告中載明其事由（公司法第185條第4
    項），不得以臨時動議提出（公司法第172條第5項）並經股
    東會以特別決議（應有代表已發行股份總數三分之二以上股
    東出席，出席股東表決權過半數之同意）通過後始得實行。
    是以公司未經股東會上開特別決議通過即為主要財產之「處
    分」，係屬無效之行為，惟受讓之相對人難以從外觀得知其
    所受讓者是否為公司營業之主要部分或全部，如相對人於受
    讓時係屬善意，公司尚不得以其無效對抗該善意之相對人，
    用策交易安全（最高法院97年度台上字第2216號裁判要旨）
    。是公司法第185條第1項第2款係針對公司讓與主要部分之
    營業或財產之「處分行為」所為之規範，系爭契約經核僅係
    委託居間之債權契約，並非公司法第185條第1項第2款所規
    範者，故公司法第185條第1項第2款尚不會影響系爭契約之
    效力。
五、被告張連生簽署系爭契約是否屬於無權代理？如是，其效力
    為何？原告是否為善意？
  ㈠按代理人與第三人為法律行為時，雖未以本人名義為之，但
    有為本人之意思，且此項意思為相對人所明知或可得而知者
    ，為隱名代理，仍發生代理之效果（最高法院91年度台上字
    第2461號裁判要旨）。「查原法院既認秦振南得為再抗告人
    之法定代理人，再抗告人列秦振南為法定代理人提起本件假
    處分之聲請，其法定代理權並無欠缺等情。則再抗告人於第
    一審提出之聲請狀已有秦振南之簽名及訴訟代理人丁志達律
    師之印文，委任狀亦有秦振南之簽名及訴訟代理人丁志達律
    師、陳錫川律師、方耀德律師之印文，其聲請狀、委任狀應
    已符合程式。乃原法院嗣又認上述聲請狀、委任狀因未蓋再
    抗告人公司印文，其書狀程式尚有欠缺，且未依期限補正，
    而駁回再抗告人之抗告，於法已有可議。」（99年度台抗字
    第817號裁定）。
  ㈡兩造不爭執真正之系爭契約（本院卷第201頁）記載：
吉璘地產開發有限公司 專任委託書 一、茲將本人張連生 二、所有坐落於桃園市○○區○○段000000000000000地號土地，總坪數8794坪，委任李承晉銷售全權代理。 三、建物座落 四、土地總價新臺幣壹拾肆億伍仟萬元（每坪新台幣壹拾陸萬伍仟元正） 五、服務費為成交總價的百分之（於簽訂買賣契約同時給付）。 六、增值稅由賣方負擔，契稅及代書費由買方負擔。 七、委託期限自民國110年3月29日起民國110年4月18日。 八、委託期間，如有毀約，需付4%違約金。 九、附屬條件：每坪壹拾陸萬伍仟元以上價差以作為仲介佣金。 委任人：張連生 身分證字號： 地址： 受任人：李承晉 
  ㈢系爭契約雖僅有被告張連生之簽名，而無被告富達公司之簽
    章，且將系爭土地記載為被告張連生本人所有，然由證人即
    簽約時在場之陳有定證稱：「（問：原告是否知悉系爭土地
    為被告公司所有？）被告張連生有說，他的股份有占一半以
    上，是大部分的股東，其他股東持分比較少。」、「（問：
    為何系爭契約是由張連生個人簽約而沒有由被告富達公司於
    契約上用印？）我跟被告張連生交情很好，被告張連生說他
    占股持分比較多，他說了算。……原告法定代理人沒有要求被
    告張連生用公司章用印，因為都是好朋友，所以沒有動用到
    很細的細節，契約只是形式而已。土地金額太大，並非被告
    張連生一人所有，這伊是知道的。被告張連生跟伊說土地是
    公司的等語（本院卷第207-220頁）。可見簽訂系爭契約時
    ，兩造對系爭土地為被告富達公司所有而非被告張連生個人
    所有乙節並無誤認，被告張連生既為被告富達公司之董事長
    ，本有代表被告富達公司為法律行為之權，於與原告意思表
    示一致時契約即為成立，縱僅有被告張連生之簽名，而無被
    告富達公司之簽章，亦不影響被告張連生代被告富達公司所
    為法律行為之效力，尚不能據此認定原告簽訂系爭契約之對
    象為被告張連生個人（本院108年度訴字第2152號、臺灣高
    等法院109年度上字第334號判決同此意旨可資參照），被告
    張連生並非無權代理，堪以認定。
六、被告公司是否有系爭契約第8條之「毀約」情事？
  ㈠按現今不動產買賣涉及之交易金額多為龐大，契約當事人對
    交易內容，無不更求謹慎，除買賣之標的物與價金外，舉凡
    付款方法與時間、稅賦及手續代書費、辦理所有權移轉及交
    付時期等細節，契約當事人雙方於締約過程中，均需費時討
    論並加以約定，自無僅因委託仲介公司居間買賣事宜，而可
    逕認上開事項非屬不動產買賣交易必要之點，而無需由買賣
    雙方約定合致。故民法第345條第2項所謂標的物及價金，非
    僅謂當事人就買賣契約標的物及價金之特定而言，尚應包括
    當事人對標的物交付、所有權移轉登記時期、價金之給付方
    式等在內，若當事人於買賣契約協商斡旋之過程中，雖就買
    賣標的物及價金為約定，惟就其餘具體內容，例如付款方法
    、所有權移轉登記時期、標的物交付等事項，均未約定，自
    難認買賣雙方就買賣契約之必要之點已有互相同意。
  ㈡查系爭土地之委託總價高達1,450,000,000元（本院卷第201
    頁），然系爭契約之條款卻僅有上開區區9條，甚至較一般
    標的金額遠遠不及者之制式仲介契約更為簡略，系爭契約並
    無「如買方出價高於賣方底價，雙方之買賣契約即為成立」
    之擬制約款（且該等約款實務上亦有認為無效者），故被告
    辯稱不動產買賣雙方對於買賣契約之締結、付款方式、所有
    權移轉登記時間等契約成立之必要之點多為慎重以對，然本
    件買賣契約之具體內容均未為約定，自不發生被告公司有何
    應簽署買賣契約之情形，原告亦僅係履行其身為居間人所負
    促成契約締結及報告締約情形之義務，被告公司並未因而即
    有簽署買賣契約之義務等語，尚非子虛。
  ㈢按給付無確定期限者，債務人於債權人得請求給付時，經其
    催告而未為給付，自受催告時起，負遲延責任。民法第229
    條第2項前段定有明文。系爭契約並未約定被告應出面洽談
    簽約之時間點，則被告之出面洽談簽約義務，自屬無確定期
    限，倘被告未主動聯繫原告，原告仍應先踐行催告之程序，
    始得確定被告應出面洽談簽約之時間。查原告雖曾寄發通知
    已覓得買家之存證信函予被告（本院卷第31-37頁），然該
    函係於110年4月20日始送達被告，有被告公司掛號郵件登記
    簿附卷可稽（本院卷第187頁） ，而系爭契約之委託期限為
    110年3月29日起110年4月18日。是上開通知送達時已逾系爭
    契約之委託期限，自難認被告仍應受其拘束而有何「毀約」
    情事。
  ㈣證人陳有定雖證稱110年4月1日前就有跟被告張連生說有找到
    買方云云（本院卷第211頁），然原告提出之買方不動產購
    買意願書日期為110年4月13日（本院卷第29頁），證人陳有
    定上開所述與客觀書證之時序不符，且其亦自承若系爭土地
    出售其應該會有報酬（本院卷第211頁），是其與原告利害
    關係一致，尚難單以其證詞為不利被告之認定。
  ㈤綜上所述，尚難認被告公司有系爭契約第8條之「毀約」情事
    ，原告依據系爭契約第8條請求被告公司給付違約金為無理
    由。
七、原告依據民法第110 條、系爭契約第8 、9 條、民法565 條
    請求被告張連生損害賠償是否有理由？如是，損害賠償之金
    額應如何計算？
　　按無代理權人，以他人之代理人名義所為之法律行為，對於
    善意之相對人，負損害賠償之責。民法第110條定有明文。
    然被告張連生係有權代理，業如上五、所述，故原告依據民
    法第110 條、系爭契約第8 、9 條、民法565 條請求被告張
    連生損害賠償，為無理由。
八、原告依系爭契約第9條報酬請求權、民法第565條請求被告富
    達公司給付報酬是否有理由？報酬金額應如何計算？
  ㈠按稱居間者，謂當事人約定，一方為他方報告訂約之機會或
    為訂約之媒介，他方給付報酬之契約。民法第565條定有明
    文。「附屬條件：每坪壹拾陸萬伍仟元以上價差以作為仲介
    佣金。」此亦為系爭契約第9條所明訂。
  ㈡然原告於通知被告覓得買方時，已經超過系爭契約之委託期
    限，且本件買賣具體內容，例如付款方法、所有權移轉登記
    時期、標的物交付等事項，均未約定，自難認買賣雙方就買
    賣契約之必要之點已有互相同意等情，業如前述，故原告依
    系爭契約第9條報酬請求權、民法第565條請求被告富達公司
    給付報酬，為無理由。
九、綜上所述，原告之訴均為無理由，應予駁回。原告之訴既經
    駁回，其假執行之聲請失所附麗，應併予駁回。
十、本件為判決之基礎已臻明確，兩造其餘主張、陳述並所提證
    據均與本件之結論無礙，爰不再一一論述，附此敘明。
十一、訴訟費用負擔之依據：民事訴訟法第78條。
中　　華　　民　　國　　111 　年　　1 　　月　　25　　日
                  民事第四庭    法　官　游智棋

以上正本係照原本作成。
如對本判決上訴，須於判決送達後 20 日內向本院提出上訴狀。
如委任律師提起上訴者，應一併繳納上訴審裁判費。
中　　華　　民　　國　　111 　年　　1 　　月　　25　　日
                                書記官　李韋樺